【裁判字號】    97,抗,74
【裁判日期】    970808
【裁判案由】    拍賣抵押物
【裁判全文】
臺灣士林地方法院民事裁定                97年度抗字第74號
抗  告  人  戊○○○○○○○○.
            丁○○○○○○○○.
            丙○○原名吳敦義.
            乙○○○○○○○○.
相  對  人  甲○○
上列當事人間拍賣抵押物事件，抗告人對於本院中華民國97年1
月31日96年度拍字第1232號裁定提起抗告，本院裁定如下：
    主  文
抗告駁回。
抗告程序費用新臺幣壹仟元由抗告人連帶負擔。
    理  由
一、按扺押權人，於債權已屆清償期，而未清償者，得聲請法院
    拍賣抵押物，就其賣得價金而受清償。民法第873 條定有明
    文。而上開規定，為民法物權編修正前設定之最高限額抵押
    權所準用，此觀諸民法物權編施行法第17條、民法第881 條
    之17等規定自明。又繼承，因被繼承人死亡而開始；而繼承
    人自繼承開始時，承受被繼承人財產上一切權利、義務。此
    亦觀諸民法第1147條、1148條等規定自明。是抵押權人依此
    項規定聲請拍賣抵押物係屬非訟事件，法院所為准駁之裁定
    ，無確定實體法上法律關係存否之性質，於債權及抵押權之
    存否無既判力，故袛須其抵押權已經依法登記，且債權已屆
    清償期而未受清償，法院即應為准許拍賣抵押物之裁定。至
    對於此項法律關係有爭執之人，自得提起訴訟以資救濟，不
    得僅以抗告程序聲明其爭執，並據為廢棄拍賣抵押物裁定之
    理由（最高法院51年10月8 日民刑庭總會決議(三)參照）。
二、相對人主張對於抗告人有原裁定所載之債權，並以原裁定主
    文所示之不動產設定抵押權（下稱系爭抵押權），且經依法
    登記，該債權又已屆清償期而未受清償，有相對人提出之抵
    押權設定契約書、他項權利證明書、土地登記簿謄本、繼承
    系統表等影本可證，原法院據以准許相對人拍賣抵押物之聲
    請，即無不當。
三、抗告意旨略以：依據民法第880 條規定，系爭抵押權因債權
    請求權時效消滅後5 年間不行使而消滅，惟原審仍裁定許可
    強制執行，實非適法云云為辯。然縱抗告人所稱屬實，亦係
    實體上之爭執，揆諸首揭說明，自應由抗告人就其爭執事項
    ，另行提起訴訟，以資解決，本件非訟程序無從加以審究，
    仍應為許可拍賣抵押物之裁定。從而，抗告人提起本件抗告
    ，請求廢棄原裁定，為無理由，應予駁回。
四、爰裁定如主文。
中    華    民    國    97    年    8     月    8     日
                  民事第三庭  審判長法  官  鍾任賜
                                    法  官  施月燿
                                    法  官  王沛雷
以上正本證明與原本無異。
如不服本裁定，僅得於收受本裁定正本送達後10日內，以適用法
規顯有錯誤為理由，委任律師為非訟代理人向本院提出再抗告狀
，（須附繕本一份及繳納再抗告裁判費新臺幣1,000 元），經本
院許可後始可再抗告。
中    華    民    國    97    年    8     月    14    日
                                    書記官  李明章


司法院資訊處製作；財團法人民間司法改革基金會備份。
